臺灣臺中地方法院民事判決　　　　　　 100年度訴字第1582號
原　　　告　許櫻桂
訴訟代理人　劉建成律師
複　代理人　簡文修律師
被　　　告　黃秋鎮
上列當事人間請求給付租金等事件，本院於民國100年9月5日言
詞辯論終結，判決如下：
    主  文
被告應將坐落臺中市西屯區○○○段一七○四五建號建物即門牌
號碼臺中市○○區○○路96號10樓之2房屋及臺中市○○區○○
路96號地下二層之臺中市西屯區○○○段一七○八八建號停車位
（編號八十三號）騰空返還予原告。
被告應給付原告新臺幣拾柒萬仟柒佰捌拾玖元，及自民國一百
年八月二十日起至清償日止，按年息百分之五計算之利息。
被告應自民國一百年七月二十五日起，至遷讓返還前項房屋止，
按月給付原告新臺幣貳萬仟元。
訴訟費用由被告負擔。
本判決於原告以新臺幣貳拾貳萬捌仟元供擔保後，得假執行。
    事實及理由
壹、程序方面：
一、被告經合法通知，無正當理由未於言詞辯論期日到場，核無
    民事訴訟法第386條所列各款情形，爰依原告之聲請，由其
    一造辯論而為判決。
二、按訴狀送達後，原告不得將原訴變更或追加他訴，但請求之
    基礎事實同一者，不在此限，民事訴訟法第255條第1項第2
    款定有明文。本件原告於起訴時，聲明第二項係請求被告應
    將坐落臺中市○○區○○路96號10樓之2房屋內之物品（附
    表所示物品除外）及該房屋所屬大樓地下2樓編號83號車位
    之車輛或物品搬離，並自上述房屋及停車位遷讓返還原告；
    嗣於訴狀送達後，於審理中變更聲明第二項為請求被告應將
    坐落臺中市○○區○○路96號10樓之2房屋內之物品及該房
    屋所屬大樓地下2樓編號83號車位之車輛或物品搬離，並自
    上述房屋及停車位遷讓返還原告。原告此部分訴之變更，均
    係基於同一之被告無權占用之基礎事實所為請求，揭諸上開
    法律規定，應予准許。
三、復按訴狀送達後，原告不得將原訴變更或追加他訴，但擴張
    或減縮應受判決事項之聲明者，不在此限，民事訴訟法第
    255 條第1項第3款定有明文。本件原告於起訴時，聲明第一
    項原請求被告應給付原告新臺幣（下同）144,896元，及自
    起訴狀繕本送達被告翌日起至清償日止，按年息5%計算之利
    息；嗣於訴狀送達後，於審理中變更聲明第一項請求被告應
    給付原告173,789元，及自追加書狀繕本送達被告翌日起至
    清償日止，按年息5%計算之利息。另追加第三項聲明為「被
    告應自民國100年7月25日起至交還第二項所示房屋之日止，
    按月給付原告23,000元。」，核屬擴張應受判決事項之聲明
    ，依首揭規定，應予准許。
貳、實體方面：
一、原告起訴主張：
  (一)坐落臺中市○○區○○路96號10樓之2房屋（含該房屋所屬
    大樓地下2樓編號83號停車位，以下合稱系爭房屋），為原
    告所有，原告於99年7月25日將系爭房屋出租予被告，約定
    租賃期限1年，自99年7月25日起至100年7月24日止，每月租
    金23,000元、押租金46,000元，應於每月25日以前預繳一個
    月租金，此有兩造所簽訂之租賃契約書（下稱系爭租約）第
    1～5條可稽。被告承租使用系爭房屋後，即經常不按期支付
    租金，甚至從99年11月25日起即未再支付租金。嗣經原告多
    次向被告催討租金，被告均避不見面或藉故拖延，原告乃於
    100年1月31日發函至被告之戶籍地，催告支付租金及代墊款
    ，及於100年3月3日發函主張終止租賃契約，惟該2份存證信
    函均因招領逾期而遭退回。
  (二)被告自99年11月25日起即未支付租金，迄至租賃期限屆至之
    100年7月24日止，計8個月租金共184,000元未給付，扣除押
    租金46,000元後，尚積欠138,000元之租金未給付，原告依
    民法第439條第1項前段規定及系爭租約第3、4條約定，請求
    被告給付138,000元之租金。
  (三)次依系爭租約第3條後段約定，被告應於租賃期間負擔繳電
    燈費、自來水費、瓦斯費及大樓管理費之義務，是上開費用
    依約應由被告負責繳納。惟被告於租賃期間並未依約繳付上
    開費用，由原告為被告墊繳，已使被告受有利益，並因此致
    原告受有支出上述款項之損害，為此，原告自得依民法第17
    9條前段規定，請求被告給付代墊款35,789元。而各項代墊
    費用為：電費15,727元、水費1,363元、瓦斯費1,380元、大
    樓管理費17,319元。以上代墊款共計35,789元，並有代墊單
    據可佐。
  (四)再依系爭租約第14條約定：「甲乙丙方各方遵守本契約各條
    項之規定，如有違背任何條件時，甲方得隨時解約收回房屋
    ，因此乙方所受之損失甲方概不負責」，本件被告違反系爭
    租約第3、4條之約定，長期不支付租金及水費、電費、天然
    氣費及管理費，顯已嚴重違約，原告自得依系爭租約第14條
    約定，以起訴狀向被告為終止租約之意思表示。按民法第45
    5條前段規定，承租人於租賃關係終止後，應返還租賃物；
    又依民法第767條前段規定，所有人對於無權占有或侵奪其
    所有物者，得請求返還之。本件系爭租約經原告終止後，被
    告原應即將系爭房屋內之物品搬離，並自系爭房屋遷讓交還
    原告。爰依前述民法第455條前段、第767前段及系爭房屋租
    賃契約第6條前段之規定，請求被告遷讓返還系爭房屋。
  (五)末依系爭租約第2條約定，系爭房屋之租期至100年7月24日
    止，被告本應於100年7月25日將系爭房屋交還予原告，卻未
    交還而仍占用系爭房屋，其所為顯係無權占有，屬無法律上
    之原因而使用該房屋，被告每月獲有相當於租金23,000元之
    不當得利，原告亦受有此損害，爰依民法第179條之不當得
    利之規定，請求被告自100年7月25日起至交還系爭房屋之日
    止，按月給付原告23,000元。
  (六)聲明：(1)被告應給付原告173,789元，及自本追加書狀繕本
    送達翌日起至清償日止，按年息5%計算之利息。(2)被告應將
    坐落臺中市○○區○○路96號10樓之2房屋內之物品及該房
    屋所屬大樓地下2樓編號83號車位之車輛或物品搬離，並自
    上述房屋及停車位遷讓返還原告。(3)被告應自100年7月25日
    起至交還第二項所示房屋之日止，按月給付原告23,000元。
    (4)原告願供擔保，請准宣告假執行。
二、被告方面：
    被告未於言詞辯論期日到場，亦未提出準備書狀作何聲明或
    陳述。
三、本件原告起訴主張之前揭事實，已據其提出土地所有權狀2
    份、建物所有權狀1份、房屋租賃契約書1份、電費收據4份
    、水費收據5份、天然氣費收據5份及繳款證明1份、管理費
    繳款單3份及繳款證明1份、自動櫃員機交易明細表1份、房
    屋稅繳款書1份及存證信函3份為證，而被告已於相當時期受
    合法之通知，而於言詞辯論期日不到場，亦未提出準備書狀
    爭執者，依民事訴訟法第280條第3項、第1項規定，應視同
    自認，故原告主張之上開事實，應堪採信。
四、按承租人於租賃關係終止後，應返還租賃物；所有人對於無
    權占有或侵奪其所有物者，得請求返還之。對於妨害其所有
    權者，得請求除去之。有妨害其所有權之虞者，得請求防止
    之；民法第455條前段、第767條第1項分別定有明文。查兩
    造間之租賃關係業因被告積欠租金，經原告於100年3月3日
    以存證信函終止租約，該存證信函經招領逾期退回，而依系
    爭租約第2條約定系爭房屋之租賃期間為99年7月25日起至
    100年7月24日止，該租賃期間業已屆滿，且兩造於系爭租約
    租期屆滿復未另行訂立租賃契約。被告於系爭租約租期屆滿
    後繼續占有系爭房屋，即屬無權占有，故原告依據上述民法
    第455條前段、第767條第1項之規定，請求被告應將系爭房
    屋騰空遷讓，並將系爭房屋返還原告，洵屬有據。
五、復按稱租賃者，謂當事人約定，一方以物租予他方使用、收
    益，他方支付租金之契約；再按承租人應依約定日期，支付
    租金。民法第421條第1項、第439前段分別定有明文。本件
    原告主張兩造約定每月租金為23,000元，業據原告提出房屋
    租賃契約書為證，又被告就原告所主張自99年11月25日起至
    100年7月24日止之租金合計138,000元均未給付之事實，視
    同自認，核如前述，是原告依民法第439條前段及系爭租約
    第3、4條約定，請求被告給付積欠之租金，為有理由。
六、又按無法律上之原因而受利益，致他人受損害者，應返還其
    利益，民法第179條前段定有明文。查，依原告所提出系爭
    租約第3條約定，被告租賃系爭房屋所生之電燈費、自來水
    費、天然氣費及大樓管理費均另計，是原告主張被告租賃應
    支付租賃期間系爭房屋所生之電燈費、自來水費、天然氣費
    及大樓管理費應由被告負擔等語，自屬有據。再查，原告就
    被告於租賃期間所生之電費合計15,727元、自來水費合計1,
    363元、天然氣費合計1,380元及管理費合計17,319元，業據
    原告提出前開電費收據4份、水費收據5份、天然氣費收據5
    份及繳款證明1份、管理費繳款單3份及繳款證明1份為證，
    揭諸上開法律規定，原告依據不當得利之法律關係，請求被
    告給付電費合計15,727元、自來水費合計1,363元、天然氣
    費合計1,380元及管理費合計17,319元部分，為有理由。
七、被告於租期屆滿後仍無權占用系爭房屋，已如前述，則揆之
    前開說明，即屬無法律上原因而受有相當於租金之利益，並
    致原告受有相當於租金之損害，原告自得請求被告返還相當
    於租金之不當得利。查，依系爭租約所示，被告原租賃系爭
    房屋之租金為每月23,000元，是原告依不當得利之法律關係
    ，請求被告自100年7月25日起至遷讓返還系爭房屋之日止，
    按月給付23,000元相當於租金之不當得利金，即有理由。
八、綜上所述，原告基於租賃物返還請求權、租金請求權及不當
    得利之法律關係，請求：(一)被告應將系爭房屋騰空遷讓返還
    原告。(二)被告應給付原告173,789元及自追加起訴狀繕本送
    達翌日即100年8月20日起至清償日止，按週年利率百分之五
    計算之利息。(三)被告應自100年7月25日起至遷讓返還系爭房
    屋之日止，按月給付原告23,000元之範圍內，為有理由，應
    予准許。
九、原告陳明願供擔保以代釋明，聲請宣告假執行，經核並無不
    合，爰酌定相當擔保金額准許之。
十、訴訟費用負擔之依據：民事訴訟法第78條。
中    華    民    國    100    年    9    月    23    日
                    民事第一庭  法  官  戴博誠
以上正本係照原本作成。
如對本判決上訴，須於判決送達後20日內向本院提出上訴狀。如
委任律師提起上訴者，應一併繳納上訴審裁判費。
中    華    民    國    100    年    9    月    26    日
                                書記官  何俞瑩